臺灣臺北地方法院簡易民事判決
111年度北簡字第5891號
原      告  中國信託產物保險股份有限公司

法定代理人  郭世昌
訴訟代理人  周品言
            楊智閔
複  代理人  張家瑜
被      告  施畇睿（原姓名施弼竣）

上列當事人間請求侵權行為損害賠償事件，本院於民國111年6月
20日言詞辯論終結，判決如下︰
    主      文
原告之訴駁回。
訴訟費用新臺幣肆仟零捌拾元由原告負擔。
    事實及理由
一、原告主張：被告於民國108年12月24日在臺北市○○區○○路0號
    3樓之4使用筆記型電腦後，未拔除充電線，充電不當，使該
    筆記型電腦內之鋰電池燃燒，發生火災事故（下稱系爭火災
    ），延燒煙燻訴外人吳瑞萱所有位在臺北市○○區○○路0號9樓
    之1之房屋（下稱系爭建物），致使吳瑞萱受有系爭建物之
    損害新臺幣（下同）125,000元及動產損害245,528元，合計
    370,528元；系爭火災係因被告於上揭時地充電不慎因素引
    燃，而老舊筆記型電腦需透過充電器連接電源插座充電，充
    電完畢後需卸除，為一般人可知之用電知識，且鋰電池屬於
    消耗性零件，該等電早已屆應更換之時點，被告未注意前揭
    情事，致使系爭火災發生，而系爭火災與系爭建物之損害間
    有相當因果關係，就損害部分，被告自應負損害賠償之責；
    原告係承保吳瑞萱住宅火險，就上開損失，原告已依保險契
    約給付370,528元予吳瑞萱，依保險法第53條、民法第184條
    第1項前段、第196條規定，起訴請求被告給付等語。並聲明
    ：被告應給付原告370,528元，及自起訴狀繕本送達翌日起
    至清償日止，按年息5%計算之利息。
二、被告則以：系爭建物在臺北市○○區○○路0號9樓之1，被告所
    有房屋則在臺北市○○區○○路0號3樓之4，雙方為隔壁棟而非
    直接之樓上樓下關係，被告所有房屋發生火警當下所生濃煙
    是否真會飄散至系爭建物內，並造成吳瑞萱受有損害即非無
    疑，難謂有相當因果關係存在；由原告所提吳瑞萱受損照片
    觀之，尚無法確認該照片拍攝日期，所謂受到之損害為何亦
    無法辨識；原告所提理算總表載系爭建物受有125,000元之
    建築物損害，但未提出任何具體事證說明建築物所受損害為
    何，所受損害125,000元係如何計算，亦未見原告證明，此
    部分之請求難謂有理由；系爭火災事發時為12月，屬冬天，
    加之事故發生時為深夜，基本上門窗應都關閉，濃煙難擴散
    至系爭建物，且衣、褲、內衣、浴巾、毛巾等物品應都置於
    家中衣櫃方為常態，失火濃煙應不至於造成吳瑞萱所有之上
    開物品受有損；吳瑞萱就同一間房屋前後委請3家不同清潔
    公司進行3次清潔、消毒，難認3次清潔、消毒皆屬必要支出
    等語，做為答辯。並聲明：原告之訴駁回。
三、得心證之理由：
　㈠108年12月24日1時25分發生之系爭火災，起火戶為臺北市○○
    區○○路0號3樓之4，起火原因以電氣因素引燃周邊可燃物致
    起火燃燒之可能性較大，系爭火災除臺北市○○區○○路0號3樓
    之4受火燒損，直上層4樓之4受煙燻黑，並未延燒其他樓層
    或他棟建築物等情，有臺北市政府消防局111年1月4日北市
    消調字第1113000031號函附火災原因調查鑑定書在卷可稽（
    見本院卷第99頁至第215頁），並為兩造所不爭執（見本院
    卷第262頁），可信為真正。
　㈡按被保險人因保險人應負保險責任之損失發生，而對於第三
    人有損失賠償請求權者，保險人得於給付賠償金額後，代位
    行使被保險人對於第三人之請求權，但其所請求之數額，以
    不逾賠償金額為限；因故意或過失，不法侵害他人之權利者
    ，負損害賠償責任；不法毀損他人之物者，被害人得請求賠
    償其物因毀損所減少之價額，保險法第53條第1項、民法第1
    84條第1項前段、第196條分別定有明文。在財產保險，被保
    險人因保險人應負保險責任之損失發生，對於第三人有損失
    賠償請求權者，保險人得於給付保險金額後，代位行使被保
    險人對於第三人之請求權，此觀保險法第53條第1項前段規
    定自明；此項保險人之代位權，係債權之法定移轉，不待被
    保險人另為債權讓與之表示，此與民法第294條規定之債權
    讓與，係基於法律行為（準物權行為），非經讓與人或受讓
    人通知債務人，對於債務人不生效力者迥異（最高法院106
    年度台上字第439號判決意旨參照）。次按損害賠償之債，
    以有損害之發生及有責任原因之事實，並二者之間，有相當
    因果關係為成立要件；所謂相當因果關係，係指依經驗法則
    ，綜合行為當時所存在之一切事實，為客觀之事後審查，認
    為在一般情形下，有此環境、有此行為之同一條件，均可發
    生同一之結果者，則該條件即為發生結果之相當條件，行為
    與結果即有相當之困果關係（最高法院110年度台上字第317
    0號、第1412號、第61號判決意旨參照）。主張侵權行為損
    害賠償請求權之人，對於侵權行為之成立要件應負舉證責任
    （最高法院110年度台上字第2968號、108年度台上字第1990
    號判決意旨參照）。又民事訴訟如係由原告主張權利者，應
    先由原告負舉證之責，若原告先不能舉證，以證實自己主張
    之事實為真實，則被告就其抗辯事實即令不能舉證，或其所
    舉證據尚有疵累，亦應駁回原告之請求（最高法院110年度
    台上字第1096號、109年度台上字第123號、108年度台上字
    第129號判決意旨參照）。民事訴訟負舉證責任之一方，不
    能提出使法院就應證事實形成確切之心證時，即應對其未就
    利己事實盡舉證責任一事，承擔不利益之結果（最高法院10
    7年度台上字第2077號判決意旨參照）。
　㈢原告主張被告於上揭時地使用筆記型電腦後，未拔除充電線
    ，充電不當，使該筆記型電腦內之鋰電池燃燒，發生系爭火
    災，延燒煙燻吳瑞萱所有之系爭建物，致使吳瑞萱受有系爭
    建物之損害125,000元及動產損害245,528元，合計370,528
    元，原告已依保險契約給付予吳瑞萱，依保險法第53條規定
    取得代位求償權等語（見本院卷第9頁、第11頁），惟為被
    告否認，並以前揭情詞置辯（見本院卷第269頁、第271頁）
    。經查，本件吳瑞萱所有之系爭建物，係位在臺北市○○區○○
    路0號9樓之1（見本院卷第9頁），而系爭火災起火戶則為臺
    北市○○區○○路0號3樓之4（見本院卷第104頁），已如前述。
    依臺北市○○○○○○○○○○○○○○○○○○○○○○○○○○○○區○○路0號3樓之4
    受火燒損，直上層4樓之4受煙燻黑，並未延燒其他樓層或他
    棟建築物」（見本院卷第104頁），暨火災現場勘察紀錄及
    原因研判載：「二、燃燒後之狀況：㈠火災現場除臺北市○○
    區○○路0號3樓之4受火燒燬外，燻黑同址位置3樓之4、4樓之
    4大樓東、西兩面外牆、大樓樓梯間及大樓通道」（見本院
    卷第112頁），均無系爭火災有原告指稱之「延燒煙燻吳瑞
    萱所有之系爭建物」（見本院卷第9頁）之情事。又原告所
    提之臺北市政府消防局109年1月9日北市消調證第00000000
    號火災證明書，內容係載「火災發生時間：108年12月24日1
    時25分」、「火災發生地點：臺北市○○區○○路0號3樓之4」
    、「說明：查上述時間、地點確有發生火災，特茲證明」（
    見本院卷第19頁），並無系爭建物所在地點即臺北市○○區○○
    路0號9樓之1，亦有發生火災、延燒或煙燻等情事。準此，
    縱原告有其指摘之系爭建物損害125,000元及動產損害245,5
    28元，合計370,528元等情，仍無從據此認定系爭建物、動
    產之損害與本件系爭火災間，即具有相當因果關係存在。此
    外，復未據原告就本件侵權行為之成立要件，舉證證明之，
    以實其說，則依舉證責任分配原則，原告主張依保險法第53
    條、民法第184條第1項前段、第196條規定，起訴請求被告
    給付云云，於法即有未合，核屬無據，不應准許。
四、綜上所述，原告起訴請求被告應給付370,528元，及自起訴
    狀繕本送達翌日起至清償日止，按年息5%計算之利息，為無
    理由，應予駁回。
五、本件事證已臻明確，兩造其餘攻擊防禦及證據方法，於本判
    決結果不生影響，爰不一一論述，附此說明。
六、訴訟費用負擔之依據：民事訴訟法第78條。本件訴訟費用額
    ，依後附計算書確定如主文所示金額。
中　　華　　民　　國　　111 　年　　6 　　月　　30　　日
                  臺北簡易庭    法  官  詹慶堂
計算書
項　　　　目             金 　額（新臺幣）　　   備註
第一審裁判費　　　       4,080元
合　　　　計　　　       4,080元
上列正本係照原本作成。
如不服本判決，應於判決送達後20日內向本院提出上訴狀（須按
他造當事人之人數附繕本）。如委任律師提起上訴者，應一併繳
納上訴審裁判費。
中　　華　　民　　國　　111 　年　　6 　　月　　30　　日
            　　　　　　　　    書記官  馬正道